【裁判字號】    97,訴,1369
【裁判日期】    970912
【裁判案由】    違反毒品危害防制條例
【裁判全文】
臺灣彰化地方法院刑事判決              97年度訴字第1369號
公  訴  人  臺灣彰化地方法院檢察署檢察官
被      告  甲○○
                      巷臨75.
選任辯護人  楊佳勳律師
上列被告因違反毒品危害防制條例案件，經檢察官提起公訴（97
年度偵字第3174號），本院判決如下：
    主  文
甲○○轉讓第三級毒品，處有期徒刑陸月，如易科罰金，以新臺
幣壹仟元折算壹日。
    犯罪事實
一、甲○○於民國96年11月12日某時，在臺中市某處夜店，向真
    實姓名年籍不詳之服務生，以每包新臺幣（下同）700 元之
    價格，購入第三級毒品愷他命（Ketamine，俗稱Ｋ他命）2
    包後，於同日晚上7 時許，前往彰化縣二林鎮○○路「全家
    歡KTV 」包廂與友人一同玩樂，旋因有施用愷他命習慣之友
    人乙○○到場後，發現桌上還留有1 包愷他命，即向甲○○
    詢問是否可提供該愷他命供其施用。詎甲○○明知愷他命為
    毒品危害防制條例所列第三級毒品，依法不得轉讓，竟仍基
    於轉讓之犯意，將上開愷他命1 包轉讓予乙○○，乙○○則
    交付甲○○700 元。嗣因臺灣彰化地方法院檢察署檢察官偵
    辦劉維斌販賣毒品案件（由本院另案審理中），經對劉維斌
    所持用之電話實施通訊監察，發現甲○○、乙○○均曾向劉
    維斌購買毒品愷他命，而循線查悉上情。
二、案經彰化縣警察局移送臺灣彰化地方法院檢察署檢察官偵查
    起訴。
    理  由
壹、證據能力部分：
一、按被告以外之人於審判外之言詞或書面陳述，除法律有規定
    者外，不得作為證據；惟被告以外之人於偵查中向檢察官所
    為陳述，除顯有不可信之情況者外，得為證據，刑事訴訟法
    第159 條第1 項、159 條之1 第2 項定有明文。蓋因檢察官
    與法官同為司法官署，且檢察官代表國家偵查犯罪，依法有
    訊問被告、證人及鑑定人之權力，且須對被告有利、不利之
    情形均應注意，況徵諸實務運作，檢察官實施刑事偵查程式
    ，亦能恪遵法定程式之要求，不致有違法取證情事且可信度
    極高，是被告以外之人前於偵查中已具結而為證述，除反對
    該項供述得具有證據能力之一方，已釋明「顯有不可信之情
    況」之理由外，不宜以該證人未能於審判中接受他造之反對
    詰問為由，即遽指該證人於偵查中之陳述不具證據能力，方
    符前揭法條之立法意旨。查本案證人乙○○於檢察官偵查中
    所為之陳述，業經具結，被告及辯護人等均未提及檢察官在
    偵查時，有任何不法取供之情形，客觀上並無顯不可信之情
    況，是前揭證人於偵查中之證言自具有證據能力。
二、再按被告以外之人於檢察事務官、司法警察官或司法警察調
    查中所為之陳述，與審判中不符時，其先前之陳述具有較可
    信之特別情況，且為證明犯罪事實存否所必要者，得為證據
    ，刑事訴訟法第159 條之2 亦定有明文。
  (一)所謂「前後陳述不符」之要件，應就前後階段之陳述進行整
    體判斷，以決定其間是否具有實質性差異，惟無須針對全部
    陳述作比較，陳述之一部分有不符，亦屬之。而所謂「相對
    特別可信性」，係指陳述是否出於供述者之真意、有無違法
    取供情事之信用性而言，故應就偵查或調查筆錄製作之原因
    、過程及其功能等加以觀察其信用性，據以判斷該傳聞證據
    是否有特別可信之情況而例外具有證據能力，並非對其陳述
    內容之證明力如何加以論斷，2 者之層次有別，不容混淆（
    參見最高法院94年度臺上字第629 號判決意旨）。又「具有
    較可信之特別情況」之情形，亦應就前後陳述時之各種外部
    情況進行比較，以資決定何者外部情況具有可信性。若陳述
    係在特別可信之情況下所為，則虛偽陳述之危險性即不高，
    雖係審判外陳述，或未經被告為反對詰問、對質，仍得承認
    其有證據能力。所稱「外部情況」之認定，例示如下：時間
    之間隔、有意識的迴避、受外力干擾、事後串謀、警詢或檢
    察事務官偵查時，有無辯護人、代理人或親友在場、警詢或
    檢察事務官所作之偵查筆錄記載是否完整。
  (二)查本件證人乙○○於警詢中及本院審理時之證述，雖有前後
    陳述不符之情形，本院審酌其於警訊中之證述距案發日較近
    ，當時記憶自較深刻，可立即反應所知，不致因時隔日久而
    遺忘案情；且較無來自被告或其他成員同庭在場之壓力而出
    於虛偽不實之指證，或事後串謀而故為迴護被告之機會；又
    其警詢中亦有親友即其監護人謝萬在場，而警詢筆錄之記載
    亦甚為完整，揆諸上開說明，證人乙○○於警詢中所為之陳
    述，客觀上應具有較可信之特別情況，且亦為證明犯罪事實
    存否所必要，依上揭規定，其於警詢中之證言自得為證據，
    而有證據能力。
  (三)惟此僅係確定上開陳述有無證據能力而已，至該證據具有證
    據能力後，其證據力之強弱問題（指證明力），仍待法院綜
    合全辯論意旨及調查證據所得，依法認定之，合先敘明。
貳、論罪科刑部分：
一、上開犯罪事實，除有關證人乙○○是否有交付700 元予被告
    甲○○外，業據被告甲○○於警詢、偵查中及本院審理時坦
    承不諱，且經證人乙○○於警詢、偵查中及本院97年8 月27
    日審理時到庭結證屬實，又被告甲○○及證人乙○○均有施
    用第三級毒品愷他命乙情，亦有毒品犯罪嫌疑人尿液採驗作
    業管制紀錄、詮昕科技股份有限公司濫用藥物尿液檢驗報告
    各2 紙附卷可稽（參見97年度偵字第3174號偵卷第19-22 、
    35-38 頁）。至被告雖辯稱：伊係無償提供愷他命予乙○○
    施用，並未向乙○○收取700 元云云。然查本件被告甲○○
    於上開時、地交付愷他命1 包予證人乙○○，而乙○○亦有
    交付700 元予被告乙節，業據被告甲○○及證人乙○○分別
    於警詢中供陳明確，且互核相符，又被告與證人乙○○僅係
    一般朋友關係，並非交情甚深、關係極為親密，被告當不致
    無償提供愷他命予乙○○施用，是被告於警詢中供承伊係以
    700 元價格提供愷他命予證人乙○○施用乙節應堪採信，其
    嗣後改稱係無償免費提供愷他命予乙○○施用云云，應係避
    重就輕之詞，非足憑採。本件事證已臻明確，被告上開有償
    轉讓第三級毒品之犯行洵堪認定，應予依法論科。
二、按愷他命（Ketamine）依其成癮性、濫用性及社會危害性之
    程度，經行政院公告為毒品危害防制條例第2 條第2 項第3
    款所列之第三級毒品，依法不得轉讓。核被告甲○○所為，
    係犯毒品危害防制條例第8 條第3 項之轉讓第三級毒品罪。
    被告轉讓第三級毒品愷他命前後持有毒品愷他命之低度行為
    ，應為轉讓第三級毒品之高度行為所吸收，不另論罪。又本
    件公訴人雖認被告所為係犯毒品危害防制條例第4 條第3 項
    之販賣第三級毒品既遂罪，惟按毒品危害防制條例所謂「販
    賣行為」，雖不以販入後復行賣出為必要，但仍須以營利為
    目的將毒品販入或賣出，始克當之。又以營利之意圖交付毒
    品，而收取對價之行為，觸犯販賣毒品罪；苟非基於營利之
    意圖，而以原價或低於原價有償轉讓毒品與他人，僅得以轉
    讓毒品罪論處；若無營利之意圖，僅基於幫助施用毒品者取
    得供施用毒品之目的，而出面代購，或共同合資購買並分攤
    價金及分受毒品，則為施用毒品罪之幫助犯，三者行為互殊
    ，且異其處罰（最高法院95年度臺上字第6888號判決意旨參
    照）。本件應審究者，係被告是否基於營利之意圖而為交付
    毒品行為，查被告於本院審理時堅稱：伊購入上開愷他命時
    ，原欲供自己在上開KTV 施用，因尚未施用完畢，而乙○○
    向伊詢問有無愷他命可以施用，伊才會將剩下的愷他命拿給
    乙○○施用等語，且被告於警詢中亦供稱：「（問：你賣給
    乙○○1 次愷他命賺取新臺幣多少錢？）沒有賺到錢，我只
    是不想玩，乙○○問我有沒有東西，我才轉賣給他施用」等
    語，可見被告交付愷他命予乙○○施用並非基於營利之目的
    ，而依卷內資料亦無法證明被告購入上開愷他命時即有販賣
    營利之意圖。且證人乙○○於本院審理時明確證述：伊平時
    施用之Ｋ他命都是向劉維斌、洪瑞鴻購買，那天伊去全家歡
    KTV ，剛好看到被告在那邊施用Ｋ他命，就詢問被告可否給
    伊Ｋ他命施用，經被告同意，伊就向被告拿1 包Ｋ他命（不
    到0.6 公克）施用等語。是被告購入上開愷他命應欲供自己
    施用，因友人乙○○見到被告在施用愷他命並詢問可否提供
    伊愷他命使用，被告才會交付愷他命予乙○○，則縱使乙○
    ○有交付700 元予被告，仍難認被告係基於營利之目的而交
    付毒品。再本件被告所交付乙○○之愷他命重量未逾0.6 公
    克（價值約700 元），數量非多，復無其他證人或購買者指
    證被告有何販賣第三級毒品愷他命之行為，亦無扣得毒品愷
    他命或分裝器、磅秤、帳冊等客觀上足認為供販賣第三級毒
    品愷他命所用之器具。本件綜核各項跡證均難以遽認被告有
    何意圖營利之販賣犯意，依前揭說明，被告縱以原價有償轉
    讓毒品與他人，仍僅得以轉讓毒品罪論處。公訴人認被告係
    犯毒品危害防制條例第4 條第3 項販賣第三級毒品罪，容有
    誤會，惟其社會基本事實同一，應由本院變更起訴法條。另
    轉讓毒品達一定數量者，加重其刑至二分之一，其標準由行
    政院定之，毒品危害防制條例第8 條第6 項雖定有明文，本
    院雖認定被告於上開時地轉讓第三級毒品予乙○○，然並無
    其他證據足資證明被告所轉讓之毒品淨重已超過行政院93年
    1 月7 日所公佈「轉讓持有毒品加重其刑之數量標準」之第
    三級毒品淨重達20公克以上，依罪疑惟輕之原則，尚毋庸依
    前開規定加重被告所犯之罪之刑度，附此敘明。爰審酌被告
    之素行，其無償轉讓毒品愷他命供他人施用，足以助長施用
    毒品歪風，戕害他人身體健康，並考量其智識程度、生活狀
    況、犯罪動機、目的、手段、轉讓毒品之數量，暨犯罪後坦
    承犯行之態度等一切情狀，量處如主文所示之刑，並諭知易
    科罰金之折算標準，以資儆懲。
據上論斷，應依刑事訴訟法第299 條第1 項前段、第300 條，毒
品危害防制條例第8 條第3 項，刑法第11條前段、第41條第1 項
前段，判決如主文。
本案經檢察官黃淑媛到庭執行職務。
中    華    民    國    97    年    9     月    12    日
                  刑事第一庭    審判長法  官  簡璽容
                                      法  官  胡宜如
                                      法  官  郭麗萍
以上正本證明與原本無異。
如不服本判決，應於判決送達後10日內，向本院提出上訴書狀，
上訴書狀應「敘述具體上訴理由」，並按他造當事人之人數附繕
本。「切勿逕送上級法院」。
中    華    民    國    97    年    9     月    16    日
                                      書記官  吳冠慧
毒品危害防制條例第8條：
轉讓第一級毒品者，處1 年以上7 年以下有期徒刑，得併科新臺
幣1 百萬元以下罰金。
轉讓第二級毒品者，處6 月以上5 年以下有期徒刑，得併科新臺
幣70萬元以下罰金。
轉讓第三級毒品者，處3 年以下有期徒刑，得併科新臺幣30萬元
以下罰金。
轉讓第四級毒品者，處1 年以下有期徒刑，得併科新臺幣10萬元
以下罰金。
前四項之未遂犯罰之。
轉讓毒品達一定數量者，加重其刑至二分之一，其標準由行政院
定之。


司法院資訊處製作；財團法人民間司法改革基金會備份。
